【裁判字號】    98,訴,1979
【裁判日期】    981218
【裁判案由】    違反毒品危害防制條例
【裁判全文】
臺灣彰化地方法院刑事判決              98年度訴字第1979號
公  訴  人  臺灣彰化地方法院檢察署檢察官
被      告  甲○○
上列被告因毒品危害防制條例案件，經檢察官提起公訴（98年度
毒偵字第2187號），被告於準備程序中自白犯罪，本院行簡式審
判程序，判決如下：
    主  文
甲○○施用第一級毒品，累犯，處有期徒刑玖月。
    事實及理由
一、犯罪事實：
  (一)甲○○前因施用毒品案件，經強制戒治後，民國（下同）於
    92年12月10日執行完畢釋放。又於強制戒治執行完畢五年內
    之94年6月6日施用第一、二級毒品海洛因、甲基安非他命，
    經本院94年度訴字第1306號判處有期徒刑8月、5月，應執行
    刑有期徒刑1年確定，自95年3月8日入監執行，於96年2月28
    日縮短刑期執行完畢（構成累犯）。又於96年2月間施用一
    級毒品，經本院96年度訴字第1032號判決處有期徒刑1年2月
    ，減為有期徒刑7月，97年7月3日執行完畢出監（構成累犯
    ）。
  (二)甲○○仍不知悔改，竟基於施用第一級毒品海洛因之犯意，
    於98年8月31日下午17時許，在其位於彰化縣田尾鄉○里村
    ○○路○段124號住處，以針筒注射方式，施用第一級毒品
    海洛因1次。嗣因於98年9月2日下午13時20分許，與友人王
    國常騎乘車牌號碼PS2-296號重型機車，前往彰化縣溪州鄉
    ○○村○○路168號旁香蕉園，王國常進入香蕉園裡施用毒
    品（王國常施用毒品部分，另經本院98年訴字1782號判決處
    有期徒刑9月），甲○○在外等候，適有巡邏警車經過，發
    現形跡可疑，二人均遭警盤查後經其同意後採尿送驗，結果
    甲○○之尿液呈現海洛因代謝物「嗎啡、可待因」陽性反應
    。
二、認定事實之證據及理由：
  (一)被告於警訊、偵查、本院審理中之自白。
  (二)彰化縣警察局北斗分局委託檢驗尿液代號與真實姓名對照認
    證單，證明被告接受採尿送驗之事實。
  (三)詮昕科技股份有限公司濫用藥物尿液檢驗報告書一份，證明
    被告驗尿呈現海洛因代謝物「嗎啡、可待因」之陽性反應。
    按行政院衛生署管制藥物管理局93年7月16日管檢字第09300
    06199號函示意見：「依據Clark's Analysis of Drugs and
    Poisons一書第三版之記載：... 第一級毒品海洛因亦可代
    謝成嗎啡，且海洛因常見含有少量6-乙醯可待因雜質成分，
    該成分可代謝為可待因及嗎啡。... 」（參照行政院衛生署
    管制藥品管理局發行「濫用藥物檢驗相關解釋彙編」P.14）
    故可證明被告因施用海洛因而同時檢出「可待因、嗎啡」陽
    性反應。
  (四)不再送觀察勒戒之理由：
    按毒品危害防制條例於92年7月9日修正公布，自93年1月9日
    施行，其中第20條、第23條將施用毒品之刑事處遇程序，區
    分為「初犯」及「五年內再犯」、「五年後再犯」。依其立
    法理由之說明：「初犯」，經觀察、勒戒或強制戒治後，應
    為不起訴處分或不付審理之裁定；經觀察、勒戒或強制戒治
    執行完畢釋放後，「五年內再犯」者，因其再犯率甚高，原
    實施之觀察、勒戒及強制戒治既已無法收其實效，爰依法追
    訴或裁定交付審理。至於經觀察、勒戒或強制戒治執行完畢
    釋放後，「五年後再犯」者，前所實施之觀察、勒戒或強制
    戒治已足以遮斷其施用毒品之毒癮，為期自新及協助其斷除
    毒癮，仍適用「初犯」規定，先經觀察、勒戒或強制戒治之
    程序。從而依修正後之規定，僅限於「初犯」及「五年後再
    犯」二種情形，始應先經觀察、勒戒或強制戒治程序。倘被
    告於五年內已再犯，經依法追訴處罰，縱其第三次（或第三
    次以上）再度施用毒品之時間，在初犯經觀察、勒戒或強制
    戒治執行完畢釋放五年以後，已不合於「五年後再犯」之規
    定，且因已於「五年內再犯」，顯見其再犯率甚高，原實施
    觀察、勒戒或強制戒治，已無法收其實效，即應依該條例第
    10條處罰（最高法院95年度第7次刑事庭會議決議參照）。
    本件被告前因施用毒品案件，經強制戒治後，於92年12月10
    日執行完畢釋放。又於強制戒治執行完畢五年內之94年6月6
    日施用第一、二級毒品海洛因、甲基安非他命（本院94年度
    訴字第1306號判決）、於96年2月間施用一級毒品（本院96
    年度訴字第1032號判決），有卷附臺灣高等法院被告前案紀
    錄表、判決書可證。被告既曾於「五年內再犯」，且經法院
    判處罪刑確定，其又於98年8月31日施用毒品，即非屬該條
    例第20條第3項所定「五年後再犯」之情形，仍應論以毒品
    危害防制條例第10條第1項之施用第一級毒品罪。
  (五)被告自白核與事實相符，足堪採信。本件事證明確，被告施
    用第一級毒品犯行，已可認定。
三、論罪科刑：
  (一)核被告所為，係犯毒品危害防制條例第10條第1項之施用第
    一級毒品罪。被告持有毒品之低度行為，應為施用之高度行
    為所吸收，不另論罪。
  (二)被告有犯罪事實欄內之徒刑執行經過，此有臺灣高等法院被
    告全國前案紀錄表可稽，其受此有期徒刑執行完畢後，五年
    以內故意再犯有期徒刑以上之罪，應依累犯規定，加重其刑
    。
  (三)量刑審酌：被告近年來毒品紀錄不斷，雖經戒治、徒刑宣告
    ，仍不知悔改而再度施用毒品，可知欠缺自制力，從未徹底
    覺悟。被告自述已婚，有孩子，被告曾因濫用針筒致染重病
    ，毒品害人不淺，被告仍沈迷於毒品，顯無醒悟，犯罪後雖
    坦承犯行，態度尚可等一切情狀，量處如主文所示之刑，以
    示懲儆。
四、適用法律：
  (一)刑事訴訟法第273條之1第1項、第310條之2、第454條第1項
    。
  (二)毒品危害防制條例第10條第1項、刑法第11條、第47條第1項
    。
本案經檢察官王元郁到庭執行職務。
中    華    民    國    98    年    12    月    18    日
                  刑事第四庭  法  官  葉明松
以上正本證明與原本無異。
如不服本判決應於收受判決後10日內向本院提出上訴書狀，並應
敘述具體理由；其未敘述上訴理由者，應於上訴期間屆滿後20日
內向本院補提理由書（均須按他造當事人之人數附繕本）「切勿
逕送上級法院」。
中    華    民    國    98    年    12    月    18    日
                              書記官  施秀青
附錄本案論罪法條：
毒品危害防制條例第10條
施用第一級毒品者，處 6 月以上 5 年以下有期徒刑。
施用第二級毒品者，處 3 年以下有期徒刑。


司法院資訊處製作；財團法人民間司法改革基金會備份。
